【裁判字號】    90,訴,1358
【裁判日期】    920325
【裁判案由】    偽造文書等
【裁判全文】
臺灣桃園地方法院刑事判決                          九十年度訴字第一三五八號
    公  訴  人  臺灣桃園地方法院檢察署檢察官
    被      告  甲○○
    選任辯護人  歐龍山律師
右列被告因偽造文書等案件，經檢察官提起公訴（八十九年度偵字第五四０八號），
本院判決如左︰
        主  文
甲○○行使偽造之私文書，足以生損害於公眾及他人，處有期徒刑陸月，如易科罰金
，以佰元折算壹日。
        事  實
一、緣乙○○於民國八十四年九月初向甲○○所經營之亞士都建設有限公司（原名白
    馬莊建設有限公司）承攬坐落新竹縣湖口鄉○○段土地之房屋裝璜工程，雙方約
    定將承攬報酬抵作購屋價金之一部，以乙○○之妻丙○○（原名為謝麗英）之名
    義購買坐落新竹縣湖口鄉○○段八二八號地號，門牌號碼為新竹縣湖口鄉○○路
    二二九巷二一弄一號一樓及二樓之建物及其基地，且於同年九月七日辦妥所有權
    移轉登記，並由丙○○向新竹國際商業銀行貸得新台幣（下同）五百六十七萬元
    以支付上開房屋其餘部分之價款。嗣丙○○改變初衷，不欲購買上開房屋，遂偕
    同乙○○與甲○○於八十四年十一月間某日，在桃園縣中壢市港口餐廳，約定工
    程款部分另以現金付清，銀行貸款由甲○○繼續繳納，上開房地所有權則移轉登
    記予亦為甲○○經營之駿鵬建設股份有限公司（下稱駿鵬公司）名下或直接登記
    給下一位買受人，丙○○並委託甲○○為其代辦上開房地過戶事宜並交付印鑑章
    。詎甲○○竟意圖為第三人駿鵬公司不法之利益，逾越上開授權之範圍，並違背
    丙○○委託其辦理前述建物及土地所有權移轉登記之任務，當日即在港口餐廳內
    盜用丙○○之印鑑章，虛偽製作抵押權人為駿鵬公司、義務人為丙○○，立約日
    期為八十四年十一月二十日之土地建築改良物抵押權設定契約書及土地登記申請
    書，設定本金最高限額二百九十三萬元之抵押權，復於同年十一月二十日委由不
    知情之魏麗真以代理人身分，持前開偽造之土地登記申請書及土地建築改良物抵
    押權設定契約書，向新竹縣新湖地政事務所申請以駿鵬公司為第二順位抵押權人
    之本金最高限額二百九十三萬元之抵押權設定登記而行使，而於同年月二十七日
    完成登記，使該地政事務所承辦公務員將此不實之事項登載於職務上所掌之土地
    建物登記簿謄本上，足生損害於丙○○及地政機關對於地籍管理之正確性。嗣因
    甲○○未按期繳付銀行貸款，致丙○○於八十五年中旬遭銀行催繳貸款，始悉上
    情。
二、案經丙○○訴請臺灣桃園地方法院檢察署檢察官偵查起訴。
    理  由
一、訊據被告甲○○固坦承於右揭時地，製作告訴人丙○○名義之土地登記申請書及
    土地建築改良物抵押權設定契約書，並委請不知情之陳正章、魏麗真等人持向新
    竹縣新湖地政事務所申請以駿鵬公司為第二順位抵押權人之最高限額二百九十三
    萬元之抵押權設定登記，惟矢口否認有何背信、偽造文書及使公務員登載不實之
    犯行，辯稱：伊設定上開第二順位抵押權，有經過告訴人同意，並當場在其與乙○○面前蓋用印鑑章云云。惟查：右揭犯罪事實，迭據告訴人丙○○於警偵訊及
    本院審理時指訴綦詳，並經證人乙○○到庭證述：八十四年底在中壢港口餐廳時
    ，被告雖當場蓋用告訴人印鑑，但被告確實未提及是作為設定抵押權之用，伊未
    仔細看被告係蓋用於何等文件上，伊以為是要辦理過戶等語明確，而被告既自承
    與告訴人、證人乙○○間均無何債權債務關係等語在卷，是告訴人等衡情亦無僅
    為減省辦理所有權移轉登記所需之契稅等費用，即同意被告以之債務人而設定最
    高限額達二百九十三萬元之抵押權之理，被告上開所辯，顯係事後卸責之詞，要
    難採信，此外復有土地及建物登記簿謄本、臺灣新竹地方法院八十七年度執字第
    五三八四號執行處通知、分配表及新竹縣新湖地政事務所九十年九月二十五日（
    九十）新湖地所一字第四四０三號函所附土地登記申請書、土地建築改良物抵押
    權設定契約書等影本在卷可稽，本件事證明確，被告犯行堪以認定，應予依法論
    科。
二、查逾越所賦予權限，而以本人名義作成文書時，就其逾越部分，既無製作權，自
    屬偽造文書（最高法院七十四年台上字第一０九一號判決意旨參照）。核被告甲○○所為，係犯刑法第三百四十二條第一項之背信罪、第二百十六條、第二百十
    條之行使偽造私文書及第二百十四條之使公務員登載不實罪。被告利用不知情之
    魏麗真行使偽造私文書及使公務員登載不實之所為，為間接正犯。被告盜用被害
    人丙○○交付之印章，係偽造土地建築改良物抵押權設定契約書、土地登記申請
    書之部分行為；又其偽造私文書後復持以行使，其偽造私文書之低度行為應為行
    使之高度行為所吸收，均不另論罪。所犯上開行使偽造私文書罪、背信罪及使公
    務員登載不實罪有方法結果之牽連犯關係，依刑法第五十五條之規定，應從一重
    之行使偽造私文書罪處斷。至被告使公務員登載不實之犯行，雖未據公訴人起訴
    ，然與起訴部分，有牽連犯之裁判上一罪關係，依照審判不可分原則，本院自得
    併予審究。爰審酌被告犯罪之動機、目的、手段、所生之危害及犯罪後之態度等
    一切情狀，量處如主文所示之刑，以示懲儆。又被告行為後，刑法第四十一條業
    於九十年一月十日修正公布，於同年月十二日生效，該條第一項修正規定為「犯
    最重本刑為五年以下有期徒刑以下之刑之罪，而受六個月以下有期徒刑或拘役之
    宣告，因身體、教育、職業、家庭之關係或其他正當事由，執行顯有困難者，得
    以一元以上三元以下折算一日，易科罰金。但確因不執行所宣告之刑，難收矯正
    之效，或難以維持法秩序者，不在此限。」經比較新舊法結果，被告所犯上開之
    罪，行為後依修正後之刑法第四十一條第一項前段規定，則得易科罰金，顯較為
    有利，爰依刑法第二條第一項前段，適用修正後刑法第四十一條第一項前段規定
    ，就被告上開所量處之刑，併諭知易科罰金之折算標準。
三、至本件偽造之私文書（其上印文又均屬盜蓋而非偽造），均已交付新竹縣新湖地
    政事務所收執登記入檔，已非被告所有，爰不另為沒收之諭知，附此敘明。
據上論斷，應依刑事訴訟法第二百九十九條第一項前段，刑法第二條第一項前段、第
二百十六條、第二百十條、第二百十四條、第三百四十二條第一項、第五十五條、修
正後第四十一條第一項前段，罰金罰鍰提高標準條例第一條前段，第二條，判決如主
文。
本案經檢察官廖先志到庭執行職務
中      華      民      國    九十二    年      三      月    二十五    日
                                臺灣桃園地方法院刑事第五庭
                                    法  官    丁  俊  成
右正本證明與原本無異。
如不服本判決，應於判決送達後十日內向本院提出上訴狀( 應附繕本 )，上訴於臺灣
高等法院。
                                    書記官    簡  慧  瑛
中      華      民      國    九十二    年      三      月    二十六    日
附錄論罪科刑依據之法條：
刑法第二百一十條：
偽造、變造私文書，足以生損害於公眾或他人者，處五年以下有期徒刑。
刑法第二百一十六條：
行使第二百十條至第二百十五條之文書者，依偽造、變造文書或登載不實事項或使登
載不實事項之規定處斷。


司法院資訊處製作；財團法人民間司法改革基金會備份。
